臺灣臺北地方法院民事判決　　　　　　　　 96年度簡字第3號
原　　　告　歌林股份有限公司
法定代理人　己○○
訴訟代理人　戊○○
　　　　　　乙○○
被　　　告　源泉電器有限公司
兼法定代理　丙○○
人
被　　　告　甲○○
被　　　告　丁○○
當事人間請求返還所有物事件，本院於中華民國96年8月9日言詞
辯論終結，判決如下：
    主      文
被告源泉電器有限公司應將如附圖所示四尺乘十六尺橫式「KOLI
N歌林電器　三菱家電」、三尺乘五尺包柱式「KOLIN歌林電器」
廣告招牌返還予原告；如不能返還時，被告應連帶給付原告新臺
幣肆萬捌仟玖佰陸拾肆元。
訴訟費用由被告連帶負擔。
    事實及理由
一、程序部分：
    (一)按關於財產權之訴訟，其標的之金額或價額在新臺幣五十
      萬元以下者，適用本章所定之簡易程序，民事訴訟法第42
      7條第1項定有明文。本件原告歌林股份有限公司起訴請求
      被告源泉電器有限公司 (下稱源泉公司)應將其提供之廣
      告招牌返還，經查，該訟爭之招標之價額為新臺幣（下同
      ）91,084元，按諸上揭規定，應適用簡易訴訟程序，爰由
      本院依職權變更依簡易訴訟程序規定審理之。
    (二)次按訴狀送達後，原告不得將原訴變更或追加他訴，但請
      求之基礎事實同一者、擴張或減縮應受判決事項之聲明者
      、不甚礙被告之防禦及訴訟之終結者，不在此限，民事訴
      訟法第255條第1項第2款、第4款及第7款著有明文。原告
      起訴原請求源泉公司應將三面廣告招牌返還，嗣於本院審
      理中之民國96年6月1日具狀追加被告甲○○、丁○○、丙○○，並追加聲明如上開廣告招牌已不存在而不能返還時
      ，追加之被告與源泉公司應連帶給付原告91,084元，復於
      96年7月2日變更聲明為返還廣告招牌二面，如已不存在而
      不能返還時，被告等人應連帶給付原告48,964元。經查，
      原告追加請求源泉公司如因訟爭之廣告招牌已不存在而不
      能返時，應連帶給付原告91,084元部分，與原起訴返還廣
      告招牌部分，為基於同一終止經銷契約之同一原因事實，
      而追加被告甲○○、丁○○、丙○○連帶給付部分，並不
      甚礙被告之防禦及訴訟之終結，嗣其變更請求返還廣告招
      牌為二面及不能返還時應給付之金額為48,964元，係屬減
      縮應受判決事項之聲明，按諸上揭規定，均無不符，應准
      許之。
    (三)被告甲○○、丁○○未於言詞辯論期日到場，核無民事訴
      訟法第386條所列各款情形，爰依原告之聲請，由其一造
      辯論而為判決。
二、實體部分：
    (一)原告起訴主張：被告源泉公司於86年3月13日與原告簽訂
      「歌林經銷合約書」，經銷原告所出產之歌林牌電器產品
      及代理進口之各類商品，基於上開經銷關係，原告出資製
      作4尺乘20尺直式「KOLIN歌林電器　三菱家電」、16尺乘
      4尺橫式「KOLIN歌林電器　三菱家電」、3尺乘5尺包柱式
      「KOLIN歌林電器」廣告招牌三面 (除4尺乘20尺之廣告招
      牌外，下稱系爭廣告招牌)，提供源泉公司懸掛於其店面
      所在之臺北市○○區○○街222號1樓側牆及正面使用，促
      進該公司推銷原告之電器產品。因源泉公司近期始終未能
      達到預定業績，原告經考量，於95年6月28日以臺北重南
      郵局第805號存證信函通知被告即日起終止經銷契約關係
      。雙方之經銷契約關係，依經銷合約書第9條約定，源泉
      公司應無條件同意原告拆回系爭廣告招牌，詎料源泉公司
      除上開4尺乘20尺之廣告招牌外，拒絕原告拆回之請求，
      並辯稱原告積欠貨款及曾允諾退還差價未履行云云，惟其
      所稱之貨款，實係其因退貨及銷售獎勵金所生之退款差額
      ，並非貨款，於原告起訴前，雙方已互相對帳確認金額為
      23,460元，原告已分別簽發二張支票，惟源泉公司拒絕受
      領，至其所稱退還差價部分，並無此事情，且縱使源泉公
      司所稱屬實，與原告請求返還招牌無涉，為此依民法第
      767條規定請求源泉公司應返還系爭廣告招牌，又唯恐系
      爭廣告招牌若遭拆除不存在而不能返還時，併請求源泉公
      司與其連帶保證人甲○○、丁○○、丙○○依債務不履行
      及侵權行為法律關係連帶賠償原告48,964元，為此提起本
      訴等語。並聲明：如主文第1項所示。
    (二)被告源泉公司及丙○○則以：源泉公司曾販賣原告出產之
      一台42吋液晶電視，因有瑕疵，原告本以換貨解決，因客
      戶已不想買該電視，原告業務莊世郁承諾補償7,140元予
      客戶，客人同意，但原告反悔未履行，致其未向客戶收取
      買賣價金，在原告未履行此部分承諾前，源泉公司拒絕原
      告拆回系爭廣告招牌等語，資為抗辯。並聲明：原告之訴
      駁回。
    　被告甲○○、丁○○未於言詞辯論期日到場，亦未提出書
      狀作何聲明或陳述。
    (三)經查，原告主張其與源泉公司於86年3月13日簽訂經銷契
      銷，經銷原告之商品，被告甲○○、丁○○、丙○○為該
      經銷契約之連帶保證人，基於經銷契約關係，原告出資製
      作系爭廣告招牌供源泉公司使用，嗣原告於95年6月28 日
      發函終止經銷契約關係等事實，業據其提出歌林經銷合約
      書、廣告招牌相片、存證信函 (卷第5至14頁)，並為源泉
      公司及丙○○所不爭執，而被告甲○○、丁○○已於相當
　　　時期受合法之通知，於言詞辯論期日不到場，亦未提出準
  　　備書狀爭執，依民事訴訟法第280條第3項、第1項之規定
      ，視同渠等自認，應堪信原告上開之主張為真實。次查，
      原告請求被告返還系爭廣告招牌，為被告所拒絕，並辯稱
      在原告履行其承諾電視機補償款7,140元前拒絕返還云云
      。稽其意旨，當在主張同時履行抗辯權。按因契約互負債
　　　務者，於他方當事人未為對待給付前，得拒絕自己之給付
  　　，民法第264條第1項前段固定有明文。惟所謂同時履行之
      抗辯，乃係基於雙務契約而發生，倘雙方之債務，非本於
    　同一之雙務契約而發生，縱令雙方債務在事實上有密切之
      關係，或雙方之債務雖因同一之雙務契約而發生，然其一
      方之給付，與他方之給付，並非立於互為對待給付之關係
      者，均不能發生同時履行之抗辯 (最高法院59年台上字第
      850號判例意旨參照)。本件原告於終止與源泉公司之經銷
      契約關係後，依民法第767條規定請求源泉公司返還系爭
      廣告招牌，與源泉公司主張原告應履行付電視機補償款間
      ，顯非基於同一雙務契約所生之債務，亦非基於互為對待
      給付之關係，源泉公司自不得主張同時履行辯權，原告請
      求源泉公司應返還系爭廣告招牌，即為有理由。再查，系
      爭廣告招牌之價值為48,964元，為被告所不爭執，而甲○○、丁○○、丙○○既為源泉公司之連帶保證人，原告主
      張如系爭廣告招牌不存在而不能返還時，源泉公司及甲○○、丁○○、丙○○應連帶賠償其48,964元，亦屬有據。
      從而，本件原告之請求，為有理由，應予准許，爰判決如
      主文第1項所示。
    (四)本件事證已臻明確，源泉公司及丙○○請求訊問原告服務
      部經理及購買電視機之消費者，以資證明原告有承諾補償
      7,140元之部分，因本院認該部分，縱源泉公司及丙○○
      之主張屬實，源泉公司亦非得主張民法第264條之同時履
      行抗辯權，故認無調查之必要，源泉公司該部分，應另循
      法律途徑謀求解決，併予敘明。
據上論結，原告之訴為有理由，依民事訴訟法第385條第1項前段
、第85條第2項，判決如主文。
中　　華　　民　　國　　96　　年　　8　　月　　23　　日
                  民事第四庭法  官  劉坤典
以上為正本係照原本作成
如對本判決上訴，須於判決送達後20日內向本院提出上訴狀
中　　華　　民　　國　　96　　年　　8　　月　　23　　日
                            書記官  楊勝欽
